臺灣基隆地方法院基隆簡易庭小額民事判決
109年度基小字第2804號
原      告  日盛國際商業銀行股份有限公司

法定代理人  黃錦瑭  


訴訟代理人  林正洋  
被      告  千歲廚具有限公司

兼法定代理  
人即清算人  胡美惠  




被      告  林文聖（林明正之繼承人）



兼前列千歲廚具有限公司、胡美惠、林文聖之共同
訴訟代理人  林靜儀（林明正之繼承人）



上列當事人間請求給付借款事件，本院於民國110年2月24日言詞
辯論終結，判決如下：
    主  文
被告林文聖、林靜儀應於繼承被繼承人林明正之遺產範圍內，與
被告千歲廚具有限公司、胡美惠連帶給付原告新臺幣貳萬貳仟柒
佰壹拾捌元，及自民國一百零三年十月八日起至清償日止，按年
息百分之五計算之利息，暨自民國九十四年六月五日起至清償日
止，逾期在六個月以內者，按上開利率百分之十，逾期超過六個
月者，超過部分按上開利率百分之二十計算之違約金。
原告其餘之訴駁回。
訴訟費用新臺幣壹仟元由被告林文聖、林靜儀於繼承被繼承人林
明正之遺產範圍內，與被告千歲廚具有限公司、胡美惠連帶負擔
。
本判決得假執行，但被告如以新臺幣貳萬貳仟柒佰壹拾捌元為原
告預供擔保，得免為假執行。
    事實及理由
壹、程序部分
　　按解散之公司除因合併、分割或破產而解散外，應行清算；
    解散之公司，於清算範圍內，視為尚未解散；公司之清算人
    ，在執行職務範圍內，為公司負責人；有限公司之清算，以
    全體股東為清算人，但本法或章程另有規定或經股東決議，
    另選清算人者，不在此限，公司法第24條、第25條、第8條
    第2項、第113條準用第79條分別定有明文。本件被告千歲廚
    具有限公司（下稱被告千歲廚具公司）已於民國96年5月4日
    經臺北市政府以府建商字第09637713800號函廢止登記，此
    有被告千歲廚具公司變更登記表影本可稽，並經本院調取被
    告千歲廚具公司登記卷宗核閱無誤。被告千歲廚具公司既應
    進行清算程序，其於清算範圍內視為尚未解散，則法人人格
    尚未消滅而仍具有權利能力。又被告千歲廚具公司並無章程
    所定或股東會議選任清算人，依上開公司法規定，應以全體
    股東即胡美惠為法定代理人。
貳、實體部分
一、原告起訴主張：
    被告千歲廚具公司於93年4月9日邀同被告胡美惠、訴外人林
    明正為連帶保證人，向原告借款新臺幣(下同)65萬元，到期
    日為96年4月9日，利息依年利率百分之5計付，遲延給付時
    ，其逾期在6個月以內者，按上開利率百分之10，逾期超過6
    個月者，按上開利率百分之20加計違約金。詎被告千歲廚具
    公司僅繳息至94年5月4日（本院按：依放款帳務明細查詢，
    最後繳款日為94年3月9日，94年5月4日為催收收回部分金額
    ），剩餘款項未依約清償，被告胡美惠、訴外人林明正為連
    帶保證人，自應負連帶清償之責。而訴外人林明正於103年1
    月12日死亡，被告胡美惠、林文聖、林靜儀為其繼承人，應
    於繼承林明正之遺產範圍內負擔前揭債務（被告胡美惠為連
    帶保證人，仍應與被告千歲廚具公司負連帶清償之責），為
    此提起本件訴訟，並聲明：㈠被告林文聖、林靜儀應於繼承
    被繼承人林明正之遺產範圍內與被告千歲廚具公司、胡美惠
    連帶給付原告22,718元，及自94年5月5日起至清償日止，按
    年息百分之5計算之利息，暨自94年6月5日起（本院按：原
    告誤載而漏列至清償日止），逾期在6個月以內者，按上開
    利率百分之10，逾期超過6個月者，按上開利率百分之20計
    算之違約金。
二、被告抗辯略以：
　　被告不知道千歲廚具公司有向原告借款，亦不知林明正有欠
    款，且林明正並無遺產，並提出時效抗辯等語。
三、本院之判斷：
　㈠原告主張被告千歲廚具公司向原告借款，尚欠如聲明所示之
    本金、利息及違約金，被告胡美惠、訴外人林明正為上開借
    款之連帶保證人等情，業據提出台幣客戶基本資料影本、放
    款帳務明細查詢影本、貸款暨動產抵押契約書原本等件為證
　　，被告訴訟代理人對於前揭貸款暨動產抵押契約書上之被告
    胡美惠、訴外人林明正之簽名、印文及被告千歲公司之印文
    之真正，並無爭執，堪信原告此部分之主張為真實。
　㈡按繼承人自繼承開始時，除本法另有規定外，承受被繼承人
    財產上之一切權利、義務。但權利、義務專屬於被繼承人本
    身者，不在此限。繼承人對於被繼承人之債務，以因繼承所
    得遺產為限，負清償責任，民法第1148條定有明文。經查，
    被告千歲廚具公司積欠原告上揭債務，被告胡美惠、訴外人
    林明正為連帶保證人，原告請求被告千歲廚具公司及胡美惠
    連帶清償債務，即屬有據。又訴外人林明正於103年1月12日
    死亡，被告林文聖、林靜儀為繼承人，且均未拋棄繼承等情
    ，此有原告提出本院家事庭108年8月17日基院華家名108年
    度司查繼字第66號通知影本、繼承系統表影本、戶籍謄本影
    本等件為證，且經本院調閱本院103年度司繼字第92號民事
    卷宗核閱無誤，是原告依前揭民法第1148條之規定，請求被
    告林文聖、林靜儀，於繼承林明正之遺產範圍內，與被告千
    歲廚具公司負連帶清償責任，亦屬有據。至於被告抗辯被訴
    外人林明正並無遺產可供繼承、對於訴外人林明正是否有借
    款並不清楚云云，均無礙原告依民法第1148條之規定為本件
    訴訟上之請求，附此指明。
　㈢次查，本件被告提出時效抗辯。按請求權，因15年間不行使
    而消滅。但法律所定期間較短者，依其規定。利息、紅利、
    租金、贍養費、退職金及其他1年或不及1年之定期給付債權
    ，其各期給付請求權，因5年間不行使而消滅，民法第125條
    、第126條定有明文。次按消滅時效因起訴而中斷，民法第1
    29條第1項第3款亦有明文。又按違約金債權，係可歸責於債
    務人之債務不履行時即發生而獨立存在，非基於一定法律關
    係而定期反覆發生之債權，仍應適用民法第125條所定15年
    消滅時效，最高法院109年度台上字第1068號判決意旨參照
    。經查，依上揭貸款暨動產抵押契約書第4條約定，被告千
    歲廚具公司自貸款撥付日起，以每月1期，每期給付19,482
    元，自貸款撥付之翌月9日起償付，依本利攤還。而被告千
    歲廚具公司僅清償至94年3月9日，有放款帳務明細查詢影本
    可稽，則依貸款暨動產抵押契約書第19條第1款約定，被告
    千歲廚具公司喪失期限利益。另依放款帳務明細查詢影本所
    示，原告於94年5月4日催收收回部分金額。則本件原告請求
    權時效期間應自94年4月10日（應繳款日之翌日）起算，至
    原告於108年10月7日提起本件訴訟時(見本件民事起訴狀上
    臺灣臺北地方法院收狀戳章)，原告本件本金及違約金請求
    權，尚未罹於15年時時效期間，被告就此部分提出時效抗辯
    ，拒絕給付，自非可採。至於利息請求權部分，自原告本件
    起訴日即108年10月7日回溯5年即103年10月7日以前之利息
    請求權，均因逾5年未行使而罹於時效，經被告為時效抗辯
    ，原告之利息請求，自103年10月8日起至清償日止之範圍內
    ，為有理由，應予准許，逾此範圍則應予駁回。
四、綜上，原告依消費借貸、連帶保證及繼承之法律關係，請求
    被告林文聖、林靜儀應於繼承被繼承人林明正之遺產範圍內
    ，與被告千歲廚具公司、胡美惠連帶給付原告22,718元，及
    自103年10月8日起至清償日止，按年息百分之5計算之利息
    ，暨自94年6月5日起至清償日止，逾期6個月以內者（即94
    年6月5日起至94年12月4日止），按上開利率百分之10（即
    年息百分之0.5），逾期超過6個月者，超過部分（即94年12
    月5日起至清償日止）按上開利率百分之20（自即年息百分
    之1）計算之違約金，為有理由，應予准許，逾此範圍之請
    求為無理由，應予駁回。
五、本件係就民事訴訟法第436條之規定之適用小額訴訟程序所
    為被告敗訴之判決，爰依民事訴訟法第436 條之20規定，依
    職權宣告假執行。並依職權宣告被告預供擔保得免為假執行
    。
六、按法院為終局判決時，應依職權為訴訟費用之裁判。各當事
    人一部勝訴、一部敗訴者，其訴訟費用，由法院酌量情形，
    命兩造以比例分擔或命一造負擔，或命兩造各自負擔其支出
    之訴訟費用，民事訴訟法第87條第1項及第79條項分別定有
    明文。查本件原告支出訴訟費用即第一審裁判費用1,000 元
    ，別無其他訴訟費用之支出。故本件之訴訟費用額確定為1,
    000元。本院酌量情形，命由被告林文聖、林靜儀於繼承被
    繼承人林明正之遺產範圍內與被告千歲廚具公司、胡美惠連
    帶負擔。
七、本件事證已臻明確，兩造其餘攻擊防禦方法及證據，核與判
    決之結果不生影響，爰不一一論列，併此敘明。
參、據上論結，本件原告之訴為一部有理由，一部無理由，依民
    事訴訟法第436條之20、第436條之23、第392條第2項、第79
    條、第87條第1項，判決如主文。
中    華    民    國   110    年    3     月    10    日
                  基隆簡易庭  法  官  高偉文
以上正本係照原本作成。
對於本件判決如有不服，應於收受送達後20日內向本院提出上訴
書狀，上訴於本院合議庭，並按他造當事人之人數附具繕本。
當事人之上訴，非以判決違背法令為理由不得為之，上訴狀應記
載上訴理由，表明下列各款事項：
(一)原判決所違背之法令及其具體內容。
(二)依訴訟資料可認為原判決有違背法令之具體事實。
如委任律師提起上訴者，應一併繳納上訴審裁判費。
中    華    民    國   110    年    3     月    10    日
                              書記官  王人俊